高雄高等行政法院簡易判決　　　　　　　　　　　　　九十一年度簡字第三四八號
　　原　　　告　中央健康保險局
　　代　表　人　甲○○　局長
　　訴訟代理人　王丕衍　律師
　　被　　　告　乙○○○
右當事人間因返還公法上不當得利事件，原告提起行政訴訟。本院判決如左：
    主  文
被告應給付原告新台幣肆萬陸仟貳佰元。
訴訟費用由被告負擔。
　　事實及理由
一、本件原告起訴主張：被告之子陽宗憲，原以達一交通股份有限公司受雇人資格，
    為全民健康保險被保險人，嗣後因有中斷投保情事，且其於中斷投保期間，曾以
    保險對象身分就醫門診及住院，共計醫療費用為新台幣（下同）四六、二ＯＯ元
    ，陽宗憲並於住院期間即民國（下同）九十年十一月二十五日死亡，因其無配偶
    或子女為繼承人，其債務應由尚生存之其母即被告繼承，原告遂以九十一年一月
    二十八日東費字第九一０００二號通知函暨同年二月二十七日健保東費字第０九
    一０００五九一六號函催告被告返還上開醫療費用，被告均未置理，是其自應依
    據公法上不當得利之法理，返還予原告等語，而聲明求為判決如主文。被告則經
    本院合法通知，未提出書狀作何聲明或陳述。
二、按「遺產繼承人，除配偶外，依左列順序定之：一、直系血親卑親屬。二、父母
    。‧‧‧」；「繼承人自繼承開始時，除本法另有規定外，承受被繼承人財產上
    之一切權利、義務。但權利、義務專屬於被繼承人本身者，不在此限。」分別為
    民法第一千一百三十八條暨第一千一百四十八條所明定，是被繼承人死亡後，公
    法上金錢債務，除有拋棄繼承或限定繼承之情形外，自應據上開規定順序由繼承
    人繼承。經查，本件原告所主張之前開事實，業據其提出陽宗憲就醫紀錄明細表
    、陽宗憲戶籍謄本、原告所屬東區分局九十一年一月二十八日東費字第九一００
    ０二號通知函暨同年二月二十七日健保東費字第０九一０００五九一六號函等影
    本附卷可稽，嗣經本院審理時，被告經合法之通知，未提出任何書狀以供本院斟
    酌，亦有送達證書附卷可憑，是原告前揭主張，洵堪採信。次按，全民健康保險
    法制定之目的，係為增進全體國民健康，辦理全民健康保險，以提供醫療保健服
    務，全民健康保險法第一條定有明文，全民健康保險既屬於強制性社會保險而具
    公法性質，因該法律關係所生之爭執即屬公法事件。本件被繼承人即被告之子陽
    宗憲生前既有投保中斷事由，卻仍於期間內以保險對象身分就醫門診及住院，並
    於住院期間死亡，醫療費用共計四六、二ＯＯ元，即屬因無法律上之原因而受有
    利益，致他人受損害，而構成公法上不當得利，至屬明確。揆諸上開說明，本件
    被告之子陽宗憲因生前獲有公法上不當得利，其於死亡時無配偶或子女為繼承人
    ，該債務自應由被告繼承之，原告主張，洵屬可採。
三、綜上所述，原告依據公法上不當得利之法律關係，提起一般給付之訴，請求被告
    返還四六、二ＯＯ元，即屬有理由，應予准許，並不經言詞辯論為之。
四、據上論結，本件原告之訴為有理由，爰依行政訴訟法第二百三十三條第一項、第
    二百三十六條、第一百九十五條第一項前段、第九十八條第三項前段，判決如主
    文。
中　　　華　　　民　　　國    九十一　　年　  　九　　　月　　二十三　　日
                              高雄高等行政法院第三庭
     　   　　　　　　　　　　      　    法      官  林石猛
右為正本係照原本作成。
如不服本判決，應於送達後二十日內，向本院提出上訴狀並表明上訴理由，如於本判
決宣示後送達前提起上訴者，應於判決送達後二十日內補提上訴理由書（須按他造當
事人人數附繕本）。
提起上訴應預繳送達用雙掛號郵票七份（每份三十四元）。
中　　　華　　　民　　　國    九十一　　年　  　九　　　月　　二十三　　日
                                          法院書記官  洪美智
附註：
行政訴訟法第二百三十五條（第一項、第二項）：
對於適用簡易程序之裁判提起上訴或抗告，須經最高行政法院之許可。
前項許可，以訴訟事件所涉及之法律見解具有原則性者為限。
